臺灣臺中地方法院刑事判決　　　　　　　　　　　　　　九十三年度自字第六三號
　　自　訴　人　乙○○
　　代　理　人　蔡得謙律師
　　　　　　　　何立斌律師
　　　　　　　　林堡欽律師
　　被　　　告　戊○○
　　選任辯護人　李國源律師
右列被告因恐嚇案件，經自訴人提起自訴，本院判決如左：
    主  文
戊○○無罪。
    理  由
一、自訴意旨略以：自訴人於民國八十八年八月七日與厚宏實業有限公司（下稱厚宏
    公司）、齊記營造有限公司（下稱齊記公司）訂立土地重劃契約書，自訴人提供
    自有座落在台中縣豐原巿豐村段數筆土地加入「豐原巿三陽重劃區」巿地重劃，
    委託厚宏與齊記公司辦理各項巿地重劃業務，而被告戊○○即為此件土地劃契約
    厚宏與齊記公司之連帶保證人。厚宏與齊記公司估計參與重劃區之土地所有權人
    （包括自訴人在內）公共設施用地平均分擔比例為百分之四十三，再加上辦理重
    劃業者可分配百分之六之報酬，而參與重劃區之土地所有權人，分配位置面臨十
    二米道路者（自訴人屬之），可獲分配重劃區土地面積百分之五十一。然嗣後自
    訴人查知前開公共設施用地平均分擔比例精算後應僅約百分之四十二點三七，甚
    且辦理重劃業者未將部分原有道路，或河川、溝渠等未登錄土地計入公共設施用
    地，而上開原有道路、或河川、溝渠等未登錄土地，依據平均地權條例第六十條
    、平均地權條例施行細則第八十二條第一項第一、二款之規定，可抵充重劃區內
    共同負擔之公共設施用地，然辦理重劃業者未將上開部分原有道路、河川、溝渠
    等土地計入以抵充公共設施用地，致使公共設施用地平均分擔比例應減少而未減
    少，影響地主可獲分配重劃區土地面積之比例。自訴人以上情認自身權益受損，
    遂邀集委任土地代書丁○○、重劃委員會理事長甲○○、齊記公司股東兼系爭重
    劃契約連帶保證人丙○○、厚宏公司股東兼系爭重劃契約連帶保證人戊○○，於
    九十三年二月二十七日下午三時許，在台中縣豐原巿圓環東路七四五號「生活家
    餐點泡沫紅茶店」協商，該店為不特定多數人均得自由出入之場所，被告戊○○
    另外找來自稱鄧力加（綽號阿加）之男子與會。協商過程中，戊○○不滿自訴人
    修改系爭重劃契約書之要求，竟基於侮辱自訴人名譽之犯意，於不特定多數人均
    得共見共聞之狀況下，以「幹你娘老雞巴」、「裕你娘老雞巴啦」、「我咧幹你
    娘雞巴啦」等不堪入耳之言詞辱罵自訴人，足生損害於自訴人之名譽。被告戊○○並另行基於加害自訴人生命、身體之犯意，向自訴人恐嚇稱「你爸（我）敢揍
    你」、「你那些兒子有辦法得到你的那些財產我就輸給你啦‧‧‧我哪裡能讓你
    的兒子得到你的財產」，致自訴人心生恐懼；被告且向自訴人委任之土地代書丁○○恐嚇稱「張代書我跟你講啦，這個俗辣（指自訴人）你若要挺他，你也有事
    情啦‧‧‧我現在叫冬瓜跟青同他們」，致生危害於自訴人與丁○○之人身安全
    ；另被告與自稱鄧力加之男子共同基於危害自訴人身體與自由意志之犯意，由自
    稱鄧力加之男子向自訴人恐嚇稱：「你若要追求到這樣，你衡量你的人，你的頭
    會大過你的身‧‧‧」，被告並附和稱「加董耶。‧‧‧現在豐原喔，阿加，你
    問鄧名玉，去刑事部聊天，他也有股東，你問，警界你也有熟，鄧力加，他也有
    股東。」，以上言語，均足生危害於安全，致自訴人心生恐懼。因認被告分別涉
    有刑法第三百零九條第一項之公然侮辱罪嫌，及同法第三百零五條之恐嚇危害安
    全罪嫌。
二、查自訴人原係自訴被告分別涉有前述兩項罪嫌，其中刑法第三百零九條之公然侮
    辱罪部分，按諸同法第三百十四條之規定，須告訴乃論。又告訴乃論之罪，自訴
    人於第一審辯論終結前，得撤回其自訴，並得於審判期日時以言詞為之，刑事訴
    訟法第三百二十五條第一、二項定有明文。茲因自訴人於本院九十四年四月二十
    六日審理時，已當庭以言詞撤回對被告所涉刑法第三百零九條公然侮辱罪之自訴
    ，有本院之審判筆錄在卷可憑（見本院卷第一八七頁），此部分即毋須再為裁判
    ，故本件僅就自訴恐嚇危安全部分加以判決，合先敘明。
三、按犯罪事實應依證據認定之，無證據不得認定犯罪事實，為刑事訴訟法第一百五
    十四條第二項所明定；又不能證明被告犯罪者，應諭知無罪之判決，此項規定於
    自訴程序準用之，同法第三百零一條第一項、第三百四十三條亦各有明文。次按
    認定不利於被告之事實，須依積極證據，苟積極證據不足為不利於被告事實之認
    定時，即應為有利於被告之認定，更不必有何有利之證據；且認定犯罪事實所憑
    之證據，雖不以直接證據為限，間接證據亦包括在內，然而無論直接或間接證據
    ，其為訴訟上之證明，須於通常一般人均不致有所懷疑，而得確信為真實之程度
    者，始得據為有罪之認定；以上各有最高法院三十年上字第八一六號、七十六年
    台上字第四九八六號等判例意旨可資參酌。再者，刑法第三百零五條之恐嚇罪，
    係指單純以將來加害生命、身體、自由、名譽、財產之事，恐嚇他人致生危害於
    安全者而言；則若未具體、明確地通知他人，將加害其生命、身體、自由、名譽
    、財產等事項，即不構成恐嚇危害安全罪。
四、自訴人指稱被告涉有前揭刑法第三百零五條之恐嚇危害安全罪嫌，無非係以前開
    「重劃契約書」一件，及當時與被告暨其他關係人在「生活家餐點泡沫紅茶店」
    協商時之錄音帶二捲為憑。惟訊據被告雖不爭執於前開場合曾有自訴人所指之言
    行，然堅決否認涉有恐嚇危害安全之罪嫌，辯稱其目的乃欲規勸自訴人若非其所
    應得，切莫強求，俾重劃事務能順利進行，絕無任何恐嚇之意。本院查：
    (一)自訴人稱為協商右開重劃事務，而於前述時地與被告及丁○○、甲○○、丙○○等人協商乙事，業據被告肯認屬實，並經證人丁○○、甲○○到庭結證屬實
      。又自訴人指於協商過程中，被告曾口出前開「你爸（我）敢揍你」等語，期
      間並有案外人鄧力加到場，鄧力加也有前揭言行等情節，被告亦不爭執，並經
      本院勘驗自訴人所提出之錄音帶二捲，製有錄音譯文（見本院卷第九一至一一
      三頁）及勘驗筆錄（見本院卷第一二九至一三三頁）在卷可稽。茲本案所餘之
      爭執，殆為被告及鄧力加前揭言行舉止，是否已共同觸有刑法第三百零五條之
      恐嚇危害安全罪。
    (二)依本院勘驗前揭錄音帶所查悉，當天自訴人和其委任之代書即證人丁○○之一
      方，與被告、證人甲○○及案外人丙○○之他方，就本件重劃事務之公設比例
      及重劃業者可得百分之六之報酬等事項，各有不同之計算及看法，因認知之差
      異而發生爭執。被告確有說出「你爸我敢揍你」等語（見本院卷第一００頁）
      ；惟全文係：「你爸我敢揍你，你不敢揍我」，且於被告口出此言之前，雙方
      之對話如左：
      自訴人：沒關係啦，不然你要把我怎樣？
      被  告：你那麼邱綢（台語）啊！
      自訴人：怎樣。
      被  告：你怎樣。
      自訴人：（插話）對啊，怎樣啊。
      被  告：你爸（我）敢揍你，你不敢揍我。
      由其等先前之對話背景可知被告與自訴人因認知差異而有爭執後，雙方漸有情
      緒上意氣之爭，被告所言：「你爸（我）敢揍你，你不敢揍我。」等語，顯僅
      為自誇較諸被告更有勇氣之意而已，並非已具體、明確地表示以後將加害自訴
      人之生命、身體、自由、名譽、財產，自不構成恐嚇行為。
    (三)至於「你那些兒子有辦法得到你的那些財產我就輸給你啦‧‧‧我哪裡能讓你
      的兒子得到你的財產」等語部分，被告辯稱亦無恐嚇之意，其本意乃在勸諭自
      訴人莫堅持己見，若非應得之財物，自訴人不應強求，強求之結果，未必能使
      其子蒙受此等利益等語。本院以為，客觀上，被告上開言詞確實未具體、明確
      表明將以何種惡害加諸自訴人或其子；主觀方面，自訴人認其已遭恐嚇，乃其
      解讀後之認知，此項認知固非無理由，但被告上開辯解，也未強詞奪理，縱再
      參酌其間爭執之前後始末，亦無法使人斷定被告之真意乃在恐嚇自訴人而達於
      無所懷疑之地步；故應為有利於被告之判斷。
    (四)另被告所言「張代書我跟你講啦，這個俗辣（指自訴人）你若要挺他，你也有
      事情啦‧‧‧我現在叫冬瓜跟青同他們」等語，並非同一句話，當時對話之前
      後全文如左（見本院卷第一００頁）：
      被  告：我跟你講，張代書我跟你講啦，這個卒仔你若要挺他，你也有事情啦
              ，我不騙你。
      丁○○：我那有什麼事情，你不能這樣講啊，我在幫你們排解事情，你用這樣
              那有意義啊，這樣要怎麼處理事情。
      被  告：我現在叫冬瓜跟青同他們。
      丁○○：你叫啥麼人也都一樣，對不。
      被告所言之「事情」固然能使聽者受有壓力，但是否即欲對自訴人及丁○○之
      生命、身體、自由、名譽、財產，於將來加諸任何不利，客觀上不盡明確，難
      謂已合於刑法第三百零五條所定之構成要件；況所謂「冬瓜」、「青同」者，
      實係何人，自訴人也未再進一步舉證，本院自更無法綜合判斷自訴人及被丁○○聞此言後，將心生畏懼。
    (五)末查案外人鄧力加到場後，雖向自訴人表示：「你若要追求到這樣，你衡量你
      的人，你的頭會大過你的身‧‧‧」，被告也附和：「加董耶。‧‧‧現在豐
      原喔，阿加，你問鄧名玉，去刑事部聊天，他也有股東，你問，警界你也有熟
    ，鄧力加，他也有股東。」等語，然此等言詞中毫無將加害自訴人生命、身體
      、自由、名譽、財產之表示，與前揭恐嚇危害安全罪之構成要件，又更有差距
      。
五、綜合前述，因自訴人之舉證尚不足認定被告涉有刑法第三百零五條之恐嚇危害安
    全罪，乃基於罪疑唯輕，諭知被告無罪之判決。
據上論斷，應依刑事訴訟法第三百四十三條、第三百零一條第一項，判決如主文。
中      華      民      國      九十四      年      五      月    十    日
                                        審判長法  官  王鏗普
                                              法  官  唐敏寶
                                              法  官  莊深淵
右正本證明與原本無異。
如不服本判決，應於送達後十日內向本院提出上訴狀（須附繕本），上訴於台灣高等
法院台中分院。
                                              書記官
中      華      民      國      九十四      年      五      月    十    日
